# 关于反向购买并形成企业合并业务的会计处理

提问人：qjr1124 时间：2012-06-19 15:49:19
还得请教一下: 背景：集团A公司以子公司B的全部股权置换上市公司C的股权，达到A控制C的效果构成反向合并。如下会计处理是否准确： 一、A公司： 个别报表层： DR：长投-C公司 CR：长投-B公司
合并报表层： 1 、合并B公司合并结果（假设按层合并） 2 、抵消对C的投资。 问题：合并报表层如何抵消对C的投资，因是在B合并的基础上做合并？ 二、B公司 个别报表层： 1 、无法确认投资性资产，即使从实质上来说，也是B公司的股东确认投资，B没有实质性投资； 合并报表层： 1 、合并C公司公允报表； 2 、不涉及B，C之间的抵消； 三、C公司 个别报表层： DR：长投-B CR：股本（增发的股本） 合并报表层： 不做处理，有B合并。 问题：B，C之间如何做投资抵消，有无必要？

回答人：chenyiwei
关于反向购买的准则举例、讲解和教材中，都是把一个单一法人实体作为会计上的购买方，例如会计上的购买方为A，上市公司为B，B向A的股东发行股份以取得A的 100 ％股权。前段时间证券公司的借壳上市基本上都是这种情况。在这种情况下，理论上的合并报表层面股本数应当是会计上购买方（A）的股本数延续下来的，因此股本数和股份数可能不一致。 但是，现在的大量反向购买交易，会计上的购买方都是同处于重组方控制下的一组股权的汇总实体，如重组方X以A公司的 100 ％股权、B公司的 60 ％股权、C公司的 80 ％股权、D公司的 40 ％股权为对价，认购上市公司E发行的股份，在此情况下，会计上的购买方是由A、B、C三家公司中由重组方持有的权益份额，以及联营企业D的 40 ％股权（视同单项资产）组成的一个汇总模拟实体，并非单一法人实体，在此情况下，由于汇总模拟主体本身没有“股本”的概念，因此较为务实的操作方式也就是沿用法律上购买方（上市公司）的股本数，即按其原有股本数加上本次增发股份的面值作为重组后合并报表层面的股本数。 从另一方面说，合并报表的主体并非法人，合并报表层面的股东权益明细分类不具有法律上的意义，因此其股本如何确定，与资本公积之间如何此消彼涨，并不是什么值得特别关注的重大问题。

提问人：qjr1124 时间：2012-06-19 21:58:48
回复 chenyiwei 的帖子
“如重组方X以A公司的 100 ％股权、B公司的 60 ％股权、C公司的 80 ％股权、D公司的 40 ％股权为对价”
请教，把这些总对价公允找对了，视同一个单体（会计购买方）来编合并报表，是这样理解吧？

回答人：chenyiwei
以这些标的股权形成的汇总模拟会计主体为会计上的购买方。这些股权对应的资产、负债在合并报表层面按原账面价值反映。解释 5号征求意见稿的第四条就是指的这种情况。

提问人：qjr1124 时间：2012-06-20 09:34:01
回复 qjr1124 的帖子
再补充请教：
“5号文第四条有说符合反向购买条件按此办法执行，不符合的不能按此办法执行；”
相关资料又说，购买净壳公司可以理解按反向权益结合法，即编制基础也是倒置，请教这个处理算是反向购买的处理方案吗？符合上述第四条判断的条件吗？

回答人：chenyiwei
是的。凡是法律上的购买方与交易完成后拥有实质控制权的一方不一致的都可以理解为反向购买。我说的这种情况就是解释 5 号第四条规定的情况。其中又区分被购买的上市公司构成业务和不构成业务两种情况。